【裁判字號】    92,訴,2166
【裁判日期】    921031
【裁判案由】    搶奪等
【裁判全文】
臺灣高雄地方法院刑事判決                        九十二年度訴字第二一六六號
    公  訴  人  臺灣高雄地方法院檢察署檢察官
    被      告  丙○○
右列被告因搶奪等案件，經檢察官提起公訴（九十二年度偵緝字第一四七六號），本
院判決如左：
    主  文
丙○○意圖為自己不法之所有，而搶奪他人之動產未遂，累犯，處有期徒刑壹年；又
依法逮捕之人脫逃，累犯，處有期徒刑肆月。應執行有期徒刑壹年月。
    事  實
一、丙○○前於民國八十九年間因竊盜、搶奪案件，經法院分別判處有期徒刑七月、
    一年確定，於九十年十二月三日接續執行完畢。詎其仍不思悔悟，復意圖為自己
    不法之所有，於九十二年四月九日晚間八時二十分許，騎乘車牌號碼ＮＬ五－八
    五五號重型機車，在高雄市前鎮區○○○路六十九號前，見甲○○單獨騎乘機車
    同向行駛在前，認有機可乘，即利用甲○○不備之際，騎乘上開機車自甲○○左
    後方靠近，並下手拉扯搶奪甲○○所有放置於機車腳踏板處之皮包一個【內有現
    金新台幣（下同）二百元、行動電話一具、信用卡十四張等物】，惟因皮包為機
    車吊鉤卡住，丙○○僅將皮包背帶拉斷而未得手，丙○○乃又折返逼近甲○○，
    正欲接續出手行搶之際，為路人陳明進、沈宏斌、黃松齡等人發現，當場合力逮
    捕，送交據報前往現場之警員而查獲。丙○○旋即由員警依法逮捕，並帶回高雄
    市政府警察局前鎮○○○○路派出所偵訊，詎丙○○明知其係屬依法逮捕之人，
    並已置於公權力拘束之下，竟不甘受逮，為避免刑責，另起脫逃之犯意，於翌日
    即同年四月十日凌晨一時許，利用等待律師到場之機會，趁派出所員警歐吉信等
    人不注意之際，以口水塗抹手銬，使之鬆脫後，自該復興路派出所脫逃，嗣經臺
    灣高雄地方法院檢察署發佈通緝，於九十二年七月二十九日下午五時三十分許，
    在屏東縣萬丹鄉萬大橋下之南北向路段，為警緝獲到案。
二、案經甲○○訴由高雄市政府警察局前鎮分局移送臺灣高雄地方法院檢察署檢察官
    偵查起訴。
    理  由
一、訊據被告丙○○固供承有上開為警逮捕後，掙脫手銬逃離警局等情不諱，惟矢口
    否認有何搶奪、脫逃犯行，辯稱：當天是我騎車與被害人發生擦撞，我回去關心
    問她有無受傷，不是要搶她皮包；脫逃部分是因為警察不聽我解釋，要打我，我
    很害怕，不得已之下才脫逃云云。惟查：
  (一)被告於上開時、地騎車靠近，並下手拉扯、搶奪告訴人甲○○放置於機車腳踏板
    上之皮包一個，因未得手再度折返，為路人陳明進、沈宏斌、黃松齡當場逮獲並
    報警查獲等事實，已據告訴人甲○○於警訊及偵查時指訴綦詳（警卷三至四頁、
    偵緝卷五一至五二頁），核與證人陳明進、沈宏斌、黃松齡於警訊、偵查中證述
    之情節相符（警卷五至九頁、九一九０號偵卷十五至十七頁），並有甲○○出具
    之贓物認領保管收據一紙可資佐證。
  (二)被告雖辯稱：當天我是與甲○○發生擦撞，我倒退回去問她有沒有受傷云云，惟
    告訴人甲○○已於警訊及偵查中明確指訴：被告騎機車從我左後方靠近，他出手
    搶我的皮包，我皮包放在機車前腳踏板處，在行進中被搶，被告手有拉到皮包，
    但皮包是勾在車上，所以帶子斷掉，他沒有搶走皮包，後來他又停下來後退再靠
    近我旁邊，手又伸出來，我問他要做什麼，他用台語回答我要做什麼，口氣很不
    好，他沒有問我有沒有受傷，眼睛一直盯著我皮包看，要動手再搶，我就將皮包
抱在胸前，當時路人喊搶劫，被告聽到後立即牽機車逆向迴轉要逃跑時，撞到另
    一台機車才被抓到等語，並經證人陳明進於偵查中證稱：我看到被告騎機車經過
    被害人時，從後面出手搶被害人之皮包，當時被害人也是騎機車行進間，被告拉
    住被害人的皮包，但沒有搶到，後來他牽起機車逆向逃跑，從我方向過來，有撞
    到另一名婦人，我就當場將他抓住，等警察來處理等情屬實（均見前開警卷、偵
    卷、偵緝卷），參以果如被告所辯：當時是車禍，我是要回去關心被害人傷勢等
    語屬實，焉有未出口詢問被害人有無受傷、復未報警處理之理？顯與一般人遇交
    通車禍事故之反應及現場處理程序均不符，足徵被告上開所辯，純係事後避就卸
    責之詞，難以採信。又按被告以外之人於偵查中向檢察官所為之陳述，除顯有不
    可信情況者外，得為證據，新修正刑事訴訟法第一百五十九條之一第二項定有明
    文，本件告訴人甲○○於偵查中既已證述明確，並無顯不可信之情況，且經本院
    合法傳喚不到庭，本院認已無再予傳喚之必要，附此敘明。
  (三)又上開時、地為警依法逮捕後，趁隙鬆脫銬於戒護欄上之手銬，自派出所脫逃等
    事實，已據被告於警訊、偵查及本院審理中供承在卷，並經證人即高雄市政府警
    察局前鎮○○○○路派出所本案承辦警員歐吉信於偵查時結證證稱明確（九一九
    ０號偵卷十七頁），核與證人即復興路派出所警員陳正忠、陳根慰、林龍江、葉
    弘琇於偵訊中結證證稱情節相符（前開偵卷十八頁），並有高雄市政府警察局前
    鎮○○○○路派出所有關嫌犯丙○○脫逃案職務報告書附卷可參（警卷十八頁）
    ，堪認屬實。至被告辯稱：係因警察打我，我才脫逃云云，惟被告係利用等待律
    師之空檔，趁隙脫逃一情，業據被告於本院審理中自承在卷（本院卷第六十四頁
    ），並經證人歐吉信於偵訊中證稱：我訊問到一半，被告說要請律師，我就停止
    訊問，將他銬在欄杆上等語屬實，倘如被告所辯：員警有刑求情事，豈有應被告
    之要求停止訊問，並讓被告聯絡家人及聘請律師之理？顯與常理不符，況被告供
    稱：我在警局雖有受傷，但沒有驗傷等語，其既未能提出驗傷證明供本院審酌，
    上開空言辯解，自難採信。
  (四)綜上，事證明確，被告前揭搶奪未遂及脫逃之犯行，均堪認定。
二、核被告丙○○所為，係犯刑法第三百二十五條第三項、第一項之搶奪未遂罪及同
    法第一百六十一條第一項之脫逃罪。被告已著手於搶奪行為而未得手，為未遂犯
  ，應依刑法第二十六條前段之規定按既遂犯之刑度減輕其刑。其所犯上開搶奪未
    遂與脫逃二罪間，犯意各別，行為互殊，應予分論併罰。又被告前於八十九年間
    因竊盜、搶奪案件，經法院分別判處有期徒刑七月、一年確定，於九十年十二月
    三日接續執行完畢等情，有臺灣高等法院被告全國前案紀錄表及臺灣高雄地方法
    院檢察署刑案資料查註紀錄表各一份在卷可按，其於前案執行完畢後，五年內再
    犯本件有期徒刑以上之二罪，均為累犯，應均依刑法第四十七條之規定加重其刑
    ，就搶奪未遂罪部分並依法先加後減之。爰審酌被告素行不佳，有前揭刑案紀錄
    資料在卷可稽，於其前所犯搶奪罪執行完畢後，竟不知悔改，此次再次下手搶奪
    單獨騎車之女性，顯見其毫無悔過之意，並於接受警詢時故意脫逃，經發佈通緝
    始緝獲到案，妨害警察機關對於犯罪之查緝，惡性非輕，犯後復否認犯行，狡飾
    卸責，態度不佳，及其搶奪犯行對被害人之身心造成之影響等一切情狀，分別量
    處如主文所示之刑，並定其應執行之刑，以資懲儆。
據上論斷，應依刑事訴訟法第二百九十九條第一項前段，刑法第三百二十五條第一項
、第三項、第一百六十一條第一項、第二十六條前段、第四十七條、五十一條第五款
，判決如主文。
本案經檢察官乙○到庭執行職務。
中      華      民      國    九十二    年      十      月    三十一    日
                              臺灣高雄地方法院刑事第十三庭
                                      審判長法  官  張世賢
                                            法  官  周玉群
                                            法  官  林韋岑
右正本證明與原本無異。
如不服本判決，應於判決送達後十日內，向本院提出上訴狀。
                                            書記官  林慧君
中    華    民    國      九十二      年      十   月      三十一      日
【附錄本判決論罪科刑法條】
中華民國刑法第三百二十五條第一項、第三項：
  意圖為自己或第三人不法之所有，而搶奪他人之動產者，處六月以上五年以下有期
  徒刑。
  第一項之未遂犯罰之。
中華民國刑法第一百六十一條第一項：
  依法逮捕、拘禁之人脫逃者，處一年以下有期徒刑。


司法院資訊處製作；財團法人民間司法改革基金會備份。
